【裁判字號】    90,上易,1091
【裁判日期】    900731
【裁判案由】    違反電子遊戲場業管理條例
【裁判全文】
臺灣高等法院臺中分院刑事判決                    九十年度上易字第一九一號
    上  訴  人  台灣台中地方法院檢察署檢察官
    被      告  乙○○
右上訴人因被告違反電子遊戲場業管理條例案件，不服台灣台中地方法院九十年度易
字第八四一號中華民國九十年三月三十日第一審判決（起訴案號：台灣台中地方法院
檢察署九十年度偵字第一五七五號；移送併辦案號：九十年度偵字第七七○六號），
提起上訴，本院判決如左：
    主  文
原判決撤銷。
乙○○連續違反未依電子遊戲場業管理條例規定辦理營利事業登記，不得經營電子遊
戲場業之規定，累犯，處拘役伍拾日，如易科罰金，以參佰元折算壹日。
附表一、二所列之電子遊戲機均沒收。
    事  實
一、乙○○曾於民國（下同）八十五年五月間因賭博案件，經法院判決有期徒刑四月
    確定，於同年八月十六日易科罰金執行完畢，猶不知悔改，基於概括之犯意，明
    知未依規定辦理營利事業登記者，不得經營電子遊戲場業，竟自民國（下同）八
    十九年十月二十日起，在台中市○區○○○路三六七之一號「生活家洗衣店」內
    ，設置如附表一所列之電動玩具機具共八台，供不特定人士把玩。嗣於同年十一
    月十四日二十一時十五分許，為警在上址當場查獲。又於九十年二月二十八日，
    在上述地點，又設置如附表二所列之電動玩具機具共九台，供不特定人士把玩。
    嗣於九十年二月二十八日為警在上址後方房間再當場查獲。
二、案經台中市警察局第二分局報請台灣台中地方法院檢察署檢察官偵查起訴及移送
    併辦。
    理  由
一、右揭事實業據被告乙○○於警訊時坦承不諱，並有台中市警察局維新小組檢查表
    二紙、台中市警察局第二分局檢查紀錄二紙及現場照片八幀附卷可資佐證，且有
    附表一、二之電子遊戲機具扣押可證，被告事後雖辯稱九十年二月二十八日被查
    獲之事實，並非渠所經營，係渠轉讓與張國強經營云云，然此辯解與渠在警局初
    訊不同，且又無法提供張國強之住址、年籍資料以供查證，而查獲當時在場之雇
    員丙○○亦證述老闆是被告乙○○，不清楚有張國強之人在經營等語，足證被告
    事後所辯，顯係卸責之詞，不足採信。
二、按電子遊戲場業管理條例於八十九年二月三日經總統公布施行，並自同年月五日
生效，是該條例生效後，設置以電腦方式操縱，產生或顯示聲光影像、圖案、動
    作之電子遊戲機，供不特定人為益智或娛樂之營利事業（同條例第三條、第四條
    參照），應依電子遊戲場業管理條例第十一條之規定辦理營利事業登記，未依該
    條例辦理營利事業登記者，依同條例第十五條之規定，即不得經營電子遊戲場業
    。又按電子遊戲場業管理條例第一條明示「為管理電子遊戲場業，並維護社會安
    寧，善良風俗、公共安全及國民身心健康，特設定本條例。」，是該條例立法目
    的之一即在於管理電子遊戲場業。而所謂電子遊戲場業，依該條例第二條規定，
    係指設置電子遊戲機供不特定人益智娛樂之營利事業。換言之，僅須設置電子遊
    戲機供人娛樂以營利者，即屬電子遊戲場業管理條例所指之電子遊戲場業，其規
    模如何則非所問。再者，依該條例第十六條規定，非電子遊戲場業之其他營利事
    業，不得就其營業場所，供他人設置電子遊戲機營業，如違反該條規定，依第二
    十八條規定處行為人新台幣十萬元以上五十萬元以下罰鍰，並限期令其改善，是
    在非電子遊戲場業之其他營利事業場所設置電子遊戲機以營利者，仍屬由該條例
    規範之範疇，益徵該條例所指之電子遊戲場業並不專以設置電子遊戲機供人娛樂
    為限，在非電子遊戲場業之其他營利事業場所設置者仍屬之。是如係在自己經營
    之非電子遊戲場業之營業場所，自己附帶擺設電子遊戲機供人娛樂者，仍屬該條
    例第三條所指之「設置電子遊戲機供不特定人益智娛樂之營利事業」，依該條例
    第十五條規定，仍應辦理營利事業登記後始得營業。換言之，所謂電子遊戲場業
    ，僅須有設置電子遊戲機供人為益智娛樂者即屬之（該條例第二條），至其係專
    以提供電子遊戲機供人娛樂或在非電子遊戲場業之營業場所附帶提供電子遊戲機
    供人娛樂，應非所問。從而在非電子遊戲場業之營業場所（如超商、保齡球館等
    ），附帶擺設電子遊戲機供人娛樂者，仍須依該條例第十五條規定辦理營利事業
    登記後始得擺設，否則，仍應依該條例第二十二條論罰。蓋依該條例第二十八條
    規定，提供非電子遊戲場業之其他營利事業之營業場所予他人擺設電子遊戲機仍
    須處罰，如非電子遊戲場業之營利事業人，自行在該營業場所擺設電子遊戲機，
    未經依法登記而不予處罰，顯然輕重失衡，當非該條例管理電子遊戲場業之立法
    意旨，合先敘明。是核被告乙○○所為，係違反電子遊戲場業管理條例第十五條
    之規定，應依同條例第二十二條規定處斷。被告乙○○先後設置如附表一、二所
    列之電動玩具機具，供不特定人士把玩，違反電子遊戲場業管理條例犯行，時間
    緊接，所犯構成要件相同，顯係基於概括犯意反覆為之，為連續犯，以一罪論，
    並依刑法第五十六條規定加重其刑。被告乙○○於九十年二月二十八日之犯行，
    雖未經起訴，惟與起訴事實有連續犯關係，為裁判上一罪，本院自得併予審判。
    又查被告曾於八十五年間因賭博案件，經法院判處有期徒刑四月確定，於同年八
    月十六日易科罰金執行完畢，有台灣台中地方法院檢察署刑案資料查註紀錄表附
    於偵查卷可稽，其於徒刑執行完畢後，五年以內再犯本件有期徒刑以上之刑之罪
    ，為累犯，應依法加重其刑。原審未加詳查，而為被告無罪之判決，即有未合，
    檢察官上訴意旨據此指摘原審判決不當，其上訴為有理由，應由本院將原審判決
    撤銷改判，爰審酌被告素行、犯罪動機、手段、經營之時間不長、電子遊戲機僅
    十七台及犯後態度等一切情狀，量處拘役五十日，又被告行為後，刑法第四十一
    條已於九十年一月十日經總統公布修正，同年月十二日生效，比較新舊法，以新
    法對被告有利，本件自有修正後刑法第四十一條第一項前段之適用，並諭知易科
    罰金之折算標準。
三、附表一、二所載時地查獲之電子遊戲機台係被告乙○○所有，且供違規經營電子
    遊戲場業所用之物，依刑法第三十八條第一項第二款規定宣告沒收。
四、據上論斷，應依刑事訴訟法第三百六十九條第一項前段、第三百六十四條、第二
    百九十九條第一項前段，電子遊戲場業管理條例第十五條、第二十二條，刑法第
    十一條前段、第二條第一項前段、第五十六條、第四十七條、修正後刑法第四十
    一條第一項前段、第三十八條第一項第二款，罰金罰鍰提高標準條例第二條，判
    決如主文。
本案經檢察官甲○○到庭執行職務。
中      華      民      國      九十       年     七      月   三十一   日
                                臺灣高等法院臺中分院刑事第三庭
                                      審判長法  官  方  艤  駐
                                            法  官  胡  忠  文
                                            法  官  劉  連  星
右正本證明與原本無異。
不得上訴。
                                            書記官  顏  子  良
中      華      民      國      九十       年     八      月     一     日
附錄論罪科刑法條
電子遊戲場業管理條例第十五條
未依本條例規定辦理營利事業登記者，不得經營電子遊戲場業。
電子遊戲場業管理條例第二十二條
違反第十五條規定者，處行為人一年以下有期徒刑、拘役或科或併科新台幣五十萬元
以上二百五十萬元以下罰金。
                                                                        Ｒ
附表一：
┌─────────┬───┬─────┬──────┐
│      名      稱  │ 單位 │   數量   │    備註    │
├─────────┼───┼─────┼──────┤
│ 春秋二代電玩     │  台  │   壹     │            │
├─────────┼───┼─────┼──────┤
│ 五ＪＵＭＰ電玩   │  台  │   參     │            │
├─────────┼───┼─────┼──────┤
│ 滿貫大亨電玩     │  台  │   肆     │            │
└─────────┴───┴─────┴──────┘
附表二：
┌─────────┬───┬─────┬──────┐
│      名      稱  │ 單位 │   數量   │ 備註       │
├─────────┼───┼─────┼──────┤
│ 春秋二代電玩     │  台  │   貳     │            │
├─────────┼───┼─────┼──────┤
│ 五ＪＵＭＰ電玩   │  台  │   伍     │            │
├─────────┼───┼─────┼──────┤
│ 滿貫大亨電玩     │  台  │   貳     │            │
└─────────┴───┴─────┴──────┘
                                                  Ｒ


司法院資訊處製作；財團法人民間司法改革基金會備份。
